高雄高等行政法院簡易判決　　　　　　　　　　　　 九十一年度簡字第二六八號
原　　　告　楠盛股份有限公司
代　表　人　甲○○董事長
訴訟代理人　乙○○
被　　　告　高雄市政府環境保護局
代　表　人　張豐藤　局長
訴訟代理人　丙○○
　　　　　　丁○○
右當事人間因空氣污染防制法事件，原告不服高雄市政府中華民國九十一年五月六日
高市府訴一字第二０二二五號訴願決定，提起行政訴訟。本院判決如左：
    主  文
原告之訴駁回。
訴訟費用由原告負擔。
    事實及理由
一、緣被告於民國（下同）九十一年一月七日派員前往原告廠內稽查，現場會同原告
    所屬員工採取加熱爐使用之柴油，樣品經檢驗分析結果含硫量為百分之０．一九
    ，被告遂認原告未經申請許可逕自使用含硫量超過百分之０．０五之柴油，違反
    行為時空氣污染防制法第二十七條第一項之規定，依同法第五十三條第一項規定
    ，裁處新台幣（下同）十萬元之罰鍰。原告不服，提起訴願，經遭決定駁回，遂
    提起本件行政訴訟。原告起訴意旨略謂：被告之採油地點為儲油槽底部洩油口，
    原告自七十六年開始使用低硫鍋爐（含硫量百分之一），到八十七年法令變更為
    百分之０‧０五含硫量，因此立即變更燃料油為高級柴油，變更燃料之前，油槽
    委人清理，由於油槽高度較高，清理較困難，無法全部清除殘留，更換高級柴油
    後，因此鍋爐油殘留物直接沈澱在底部。然每次煙囪檢測均符合排放標準，有八
    十八年至九十年空污檢測報告可稽。且原告自行於發電機處及鑄造預熱爐油爐體
    入口油管採樣檢驗結果，均符合法令之規定，檢驗值含硫量在百分之０‧０三二
    以下，足認被告所為之處分即有未合，爰訴請撤銷原處分及訴願決定等語。被告
    答辯則謂：
    （一）按「販賣或使用生煤、石油焦或其他易致空氣污染之物質者，應先檢具相
    關資料，向直轄市、縣（市）主管機關申請，經審查合格核發許可證後，始得為
    之．．．。前項易致空氣污染之物質，由中央主管機關會商有關機關公告之。」
    及「違反第二十七條第一項規定者，處新臺幣五千元以上十萬元以下罰鍰；其違
    反者為工商廠、場，處新臺幣十萬元以上一百萬元以下罰鍰。」分別為行為時空
    氣污染防制法第二十七條及第五十三條第一項所明定。另行政院環保署八十八年
    六月二十八日（八八）環署空字第四一八六一號公告「自八十八年七月一日起含
    硫量百分之０．０五（不含百分之０．０五）以上柴油於台灣本島地區，為易致
    空氣污染之物質」。
    （二）行為時空氣污染防制法第二十七條之規定，係朝販賣及使用管制雙管齊下
    ，任一行為均須符合法令規定。本件被告於九十一年一月七日派員會同原告所屬
    員工採取加熱爐使用之柴油樣品共三瓶，經雙方當場簽名並密封，由原告與被告
    各保存一瓶樣品；另一瓶樣品經送行政院環境保護署認可之檢測公司即建利環保
    顧問股份有限公司檢驗分析，該樣品含硫量為百分之０．一九，採樣及檢驗過程
    均經確認無誤，原告雖提示向中油公司預先購油之發票；惟不能證明加熱爐使用
    柴油之含硫量符合管制規定，仍應以現場採樣及檢驗結果為事實之依據。另原告
    於九十一年三月四日逕行採取加熱爐柴油樣品送中環科技事業股份有限公司檢驗
    含硫量為百分之０．０二六，係事後自行採樣送驗，且非屬會同被告採樣當時保
    存之樣品，故其檢驗結果與本違規案無關。原告既未經申請許可即逕自使用含硫
    量超過百分之０．０五之柴油，違規行為洵足認定。被告依行為時空氣污染防制
    法第二十七條第一項規定，並依行為時同法第五十三條第一項裁罰，於法並無不
    合，訴願決定亦無不當，請判決原告之訴駁回等語。
二、按「販賣或使用生煤、石油焦或其他易致空氣污染之物質者，應先檢具相關資料
    ，向直轄市、縣（市）主管機關申請，經審查合格核發許可證後，始得為之．．
    ．。前項易致空氣污染之物質，由中央主管機關會商有關機關公告之。」「違反
    第二十七條第一項規定者，處新臺幣五千元以上十萬元以下罰鍰；其違反者為工
    商廠、場，處新臺幣十萬元以上一百萬元以下罰鍰。」行為時空氣污染防制法第
    二十七條及第五十三條第一項分別規定甚明。又行政院環境保護署八十八年六月
    二十八日（八八）環署空字第四一八六一號函公告：「自八十八年七月一日起含
    硫量百分之０．０五（不含百分之０．０五）以上柴油於台灣本島地區，為易致
    空氣污染之物質。」合先敘明。
三、經查，被告派員於九十一年一月七日前往原告廠內稽查，確經原告所屬員工乙○
    ○會同進行燃料油採樣作業，並具名簽署而未加註異議在案，此有附於原處分卷
    之系爭油品含硫量管制油槽現場採樣紀錄表可稽，觀諸該紀錄表之內容，就樣品
    種類、採樣地點描述等均有明確詳實之記載，均足以顯示被告當時之採樣程序並
    無任何違法或不當之處，尚不致影響採樣結果之正確性，進而導致錯誤之檢驗結
    果。況且，當日會同被告進行採樣檢測之原告屬員乙○○，係原告公司環境保護
    專責人員，是其對於廠內加熱爐所使用柴油之品質，自有相當程度之瞭解，而可
    期待其於被告進行油品採樣檢測作業時，基於原告利益並採取積極協力之態度協
    助被告進行採樣作業，該屬員如對被告現場採樣程序有異議，亦應即時陳述意見
    並要求更正，方為正辦，其在採樣當時，既未有異議，嗣於收受處分書後，得知
    事後檢測結果對其不利，始又爭執被告當日採樣地點有誤，其爭執自難逕予採據
    。再者，系爭油品採樣檢驗報告所得之結果，乃判定原告所使用柴油之含硫量是
    否超出法定標準，該檢驗結果既基於各該專業機構，則其專業判斷在無具體確切
    事證足以動搖其鑑定結果之情形下，自應受法院之尊重。雖原告另於九十一年三
    月四日自行採取加熱爐柴油樣品送中環科技事業股份有限公司檢驗結果，含硫量
    為百分之０‧０二六並未超過法定限值，惟此係原告事後自行採樣送驗，其檢驗
    結果如何，與本件查獲之違規事實並不相涉，不足採據，原告執以指摘，即難謂
    當。
四、按使用易致空氣污染之物質，應先申請取得許可證，為首揭法條所明定，從而，
    原告廠內加熱爐所使用之高級柴油，經檢驗結果發現為含硫量超過管制標準百分
    之０‧０五之柴油，屬於「易致空氣污染之物質」，然原告並未申請取得許可證
    ，其違規事實洵屬明確，被告據以論罰，尚無違誤。況原告既購買、使用易致空
    氣污染之物質，不問其係向何人購買，自應隨時注意所購買使用之油品品質是否
    符合法令標準，俾免觸法，原告縱無使用易致空氣污染物質之故意，亦難辭過失
    之咎，是被告以原告違反行為時空氣污染防制法第二十七條規定，並依同法第五
    十三條第一項規定裁處原告最低額十萬元之罰鍰，於法並無不合，訴願決定予以
    維持，洵無違誤。
五、綜上所述，本件被告執行稽查採樣作業之程序，既符程序，檢驗結果發現油品含
    硫量超過法定公告限值，而原告起訴僅泛稱被告採樣地點有誤及主張其事後自行
    採樣送檢結果並未超過法定標準，指摘被告之罰鍰處分及訴願決定於法有違，求
    予撤銷，為無理由，應予駁回，並不再經言詞辯論而為之。
六、據上論結，本件原告之訴為無理由，依行政訴訟法第二百三十三條第一項、二百
    三十六條、第一百九十五條第一項後段、第九十八條第三項前段，判決如主文。
中　　　華　　　民　　　國    九十一　　年　  　九　　　月　　二十三　　日
                              高雄高等行政法院第二庭
                                          法      官  蘇秋津
右為正本係照原本作成。
如不服本判決，應於送達後二十日內，向本院提出上訴狀並表明上訴理由，如於本判
決宣示後送達前提起上訴者，應於判決送達後二十日內補提上訴理由書（須按他造當
事人人數附繕本）。
提起上訴應預繳送達用雙掛號郵票七份（每份三十四元）。
中　　　華　　　民　　　國    九十一　　年　  　九　　　月　　二十三　　日
                                          法院書記官  陳嬿如
附註：
行政訴訟法第二百三十五條（第一項、第二項）：
對於適用簡易程序之裁判提起上訴或抗告，須經最高行政法院之許可。
前項許可，以訴訟事件所涉及之法律見解具有原則性者為限。
